【裁判字號】    99,交上易,1074
【裁判日期】    990910
【裁判案由】    過失傷害
【裁判全文】
臺灣高等法院臺中分院刑事判決      99年度交上易字第1074號
上  訴  人  臺灣臺中地方法院檢察署檢察官
上  訴  人
即  被  告  乙○○
上  訴  人
即  被  告  甲○○
上列上訴人因被告等過失傷害案件，不服臺灣臺中地方法院98年
度交易字第787號中華民國99年6月18日第一審判決（起訴案號：
臺灣臺中地方法院檢察署98年度偵字第20410號），提起上訴，
本院判決如下：
    主  文
上訴駁回。
    理  由
一、按依刑事訴訟法第350條、第361條、第362條、第367條規定
    ，不服地方法院之第一審判決而上訴者，須提出上訴書狀，
    並應敘述具體理由，為上訴必備之程式；其所提出之書狀未
    敘述上訴理由，或僅曾以言詞陳述上訴理由者，均應於上訴
    期間屆滿後20日內補提理由書於第一審法院。第一審法院經
    形式審查，認逾期未補提上訴理由者，應定期間先命補正；
    逾期未補正者，為上訴不合法律上之程式，應以裁定駁回。
    倘已提出上訴理由，但所提非屬具體理由者，或已上訴但未
    提上訴理由，經審判長定期間補正仍未補正者，則應由第二
    審法院以上訴不合法律上之程式，判決駁回。而所謂具體理
    由，必係依據卷內既有訴訟資料或提出新事證，指摘或表明
    第一審判決有何採證認事、用法或量刑等足以影響判決本旨
    之不當或違法，而構成應予撤銷之具體事由，始克當之（例
    如：依憑證據法則具體指出所採證據何以不具證據能力，或
    依憑卷證資料，明確指出所為證據證明力之判斷如何違背經
    驗、論理法則）；倘僅泛言原判決認定事實錯誤、違背法令
    、量刑失之過重或輕縱，而未依上揭意旨指出具體事由，或
    形式上雖已指出具體事由，然該事由縱使屬實，亦不足以認
    為原判決有何不當或違法者（例如：對不具有調查必要性之
    證據，法院未依聲請調查亦未說明理由，或援用證據不當，
    但除去該證據仍應為同一事實之認定），皆難謂係具體理由
    ，俾與第二審上訴制度旨在請求第二審法院撤銷、變更第一
    審不當或違法之判決，以實現個案救濟之立法目的相契合，
    並節制濫行上訴（最高法院97年度台上字第892號刑事判決
    意旨參照）。
二、本件各上訴人之上訴理由分別如下：
  (一)檢察官係於民國99年7月19日向原審法院提出上訴書，核其
    上訴書內所載上訴理由略以：本件告訴人甲○○、乙○○均
    因車禍而受傷，甲○○乃受有左手小指骨折、左手及雙下肢
    多處擦傷及瘀血等傷害；乙○○則受有左脛骨上端閉鎖性骨
    折、右臉部之開放性傷口、右膝開放性傷口等傷害，其左脛
    骨上端閉鎖性骨折嗣經治療後，現仍呈左膝創傷性關節炎合
    併左膝關節攣縮，左膝關節活動度零度至30度，左大腿肌肉
    萎縮，肌肉力量減退至3分（滿分5分），嚴重減損膝關節之
    機能，包括創傷性關節炎劇痛，除非接受全膝人工關節置換
    ，否則無回復健康之可能性，而嚴重減損一肢之機能之重傷
    害，被害人2人所受之傷害均顯然非輕，日後更需長期休養
    及耗費相當費用始能治癒。且被告2人自車禍發生迄今，從
    未以具體之賠償向對方表達真切和解之意，是其等是否果有
    賠償對方人所受損害之誠意，更有可疑。原審對被告2人之
    量刑顯然過輕，應予撤銷，另為適當之判決等語。
  (二)上訴人即被告乙○○於99年7月7日具狀向原法院聲明上訴，
    惟未記載上訴理由，至同年7月26日提出上訴理由狀，核其
    上訴理由略為：同案被告甲○○指控上訴人乙○○闖紅燈，
    此足證甲○○與上訴人乙○○在不同路上行駛，非如原判決
    所載甲○○在前，乙○○同向在後。又被告甲○○於案發後
    ，因闖紅燈心虛，且見被告傷勢嚴重，竟肇事後逃離現場，
    事後更編織許多謊言，所言實不足採信。本案確因甲○○闖
    紅燈所致，上訴人乙○○為避免撞上甲○○而緊急煞車，導
    致機車倒地滑行並撞擊甲○○，請撤銷原判決等語。
  (三)上訴人即被告甲○○則於99年7月7日、7月30日分別提出上
    訴理由狀，核其所載理由略為：依告訴人乙○○及證人涂茂
    雋所述，本件肇事主因實為乙○○超速及閃避車輛所致，與
    甲○○並無任何關係。又乙○○並未構成重傷，若予裝設人
    工關節，即不會完全喪失其效用，原審率認其為重傷，顯有
    速斷。且依臺灣省臺中縣車輛行車事故委員會之鑑定意見及
    現場目擊證人許進達等人之證述，均無法評斷何人有闖紅燈
    行駛之情事，原審亦認認無法判斷何人闖紅燈，則應依無罪
    推定原則，認定被告甲○○顯不足認有過失。惟原審卻又認
    定被告構成過失致重傷，顯然違反有罪判決須毫無合理懷疑
    之確信之法規範，爰請惠賜被告無罪判決等語。
三、本院查：
  (一)檢察官及被告等因不服上開臺灣臺中地方法院之第一審判決
    ，而於前述時間分別具狀敘明理由向原審法院提起上訴，則
    依刑事訴訟法第361條第2項之規定、該條項立法修正理由及
    上揭最高法院判決意旨，檢察官及被告等人倘已提出上訴理
    由，但所提非屬具體理由者，即應由第二審法院以上訴不合
    法律上之程式，以判決駁回之；且上訴理由之具體與否係屬
    第二審法院審查範圍，不在命補正之列（參見法院辦理刑事
    訴訟案件應行注意事項第162點）。
  (二)又原判決係因告訴人即被告2人分別於警詢、偵查中之指訴
    ，核與卷附之道路交通事故現場圖、道路交通事故調查報告
    表(一)、(二)、現場照片與慈濟醫院診斷證明書等證據資料相符
    ，而認定雙方行車肇事皆受有傷害之基本事實；惟被告乙○
    ○因左脛骨上端閉鎖性骨折、右臉部之開放性傷口、右膝開
    放性傷口等傷害，其中左脛骨上端閉鎖性骨折於98年3月5日
    接受開放性復位及骨內固定手術，現左膝創傷性關節炎合併
    左膝關節萎縮，左膝關節活動度0度至30度，左大腿肌肉萎
    縮，肌肉力量減退至3分（滿分5分），左腳經X光量測，因
    左膝及左踝關節攣縮，經X光量測共縮短11公分，且因創傷
    性關節炎行走劇痛，其肢體受損除非接受全膝人工關節置換
    ，否則無回復健康之可能性乙節，有財團法人佛教慈濟綜合
    醫院台中分院以99年5月6日慈中醫文字第990371號函所檢送
    乙○○之病情說明及病歷影本在卷可參，故認被告乙○○既
    經醫師認定屬難治之傷害，包括屈曲困難及肌肉力量減損等
    情，且除非接受全膝人工關節置換，否則無回復健康之可能
    ，則被告乙○○之受傷程度已達嚴重減損膝關節之機能，當
    屬嚴重減損一肢之機能，自係刑法第10條第4項第4款所認定
    之重傷害；並以被告2人各於道路交通事故談話紀錄表內所
    供承肇事前之行向動態，參酌上揭道路交通事故現場圖、現
    場照片所顯示乙○○所騎乘機車倒地與刮地痕跡象，暨車輛
    撞擊後散落物散置之位置，說明本件肇事原因已足認係被告
    甲○○在肇事之交叉路口中間違規停等左轉，適被告乙○○
    超速駛來不及反應，以致肇事；至被告2人事後翻異上開於
    警詢時供述所為辯解，徵諸案內客觀具體情節，顯皆係卸責
    之詞，而均不足採，同時本件尚無確切之事證可認被告2人
    有何闖越紅燈之行為；遂適用道路交通管理處罰條例第86條
    第1項、刑法第284條第1項前段、後段、第18條第3項、第62
    條前段、第41條第1項前段、刑法施行法第1條之1第1項、第
    2項前段等規定，審酌被告2人素行皆佳，應分別擔負之過失
    程度，各自受傷之狀況，迄未達成和解，以互相稍事賠償，
    然其等皆已循刑事附帶民事訴訟程序尋求救濟，及公訴人論
    告時請求對被告均予從輕量刑等一切情狀，而處被告甲○○
    拘役55日、被告乙○○拘役30日，皆可易科罰金，且敘明雙
    方終未和解，若予緩刑宣告，恐難收預防犯罪與懲儆之效，
    故未併諭知緩刑。核原判決上開採證認事、用法，俱依存卷
    可考之訴訟資料，就本件車禍之成因、雙方各有何過失、被
    告乙○○係受重傷及被告2人後來迴異於警詢供述之辯解如
    何不可採信，詳予析陳其得有心證之理由，既契合事理，復
    未見有何違反一般經驗法則、論理法則及證據法則之情形；
    且經綜合被告均符合自首之要件，然被告甲○○已年滿80歲
    ，但無適合之駕駛執照而騎乘機車肇事等刑之加減事由，及
    上述案內等一切情狀，遂對被告論科不同之刑，亦屬適當，
    並無失之過輕，或違反罪刑相當原則、比例原則及平等原則
    之情形可指。
  (三)而檢察官之上訴理由係以告訴人即被告2人所受傷害均不輕
    ，彼此迄無和解之誠意，指摘原審量刑過輕。然其指為量刑
    失據之事由，實已為原審於科刑時適當斟酌在內，前已敘明
    。又依刑法第57條所定，科刑時應以行為人之責任為基礎，
    並審酌一切情狀，尤應注意犯罪之動機、目的、犯罪時所受
    之刺激、犯罪之手段、犯罪行為人之生活狀況、品行、智識
    程度、與被害人之關係、違反義務之程度、犯罪所生之危險
    或損害、犯罪後之態度等事項，以為科刑輕重之標準；是法
    院科刑時，即應本諸上開規定，詳就案內一切對被告有利、
    不利之情狀，均予注意，方能科處適當之刑，尚未可僅執其
    中1、2項情狀，即不顧其他，遽為從輕或從重之處遇。今檢
    察官之上訴理由，僅強調告訴人即被告2人均受有相當之傷
    害，迄無和解，即指原審量刑失之過輕，除未通體觀照全案
    情節，及是否失之主觀，亦可斟酌外，尤其不足認為原審之
    量刑有何濫用權利或違反其他法律原理原則之情事，應無可
    動搖原判決之結果，故其上訴理由容非前述說明所稱之具體
    理由。
  (四)被告乙○○之上訴理由雖指原判決認定被告2人同向先後在
    該路段上行駛乙節有誤，案係被告甲○○橫向闖越紅燈所致
    ，伊則毫無過失云云。惟原判決何以認係被告甲○○違規在
    該處交叉路口之中間違規停等，被告乙○○則係超速致應變
    不及而與之肇事，已析陳其如何獲致上開判斷之心證理由，
    核無不合，業如前述；反觀被告乙○○所提起之上訴理由實
    僅係個人主觀之論斷而已，並非根據卷內適合之證據資料或
    提出新事證，以支持其此等見解，而足認原判決之認事用法
    顯有違誤或不當，構成應予撤銷之事由。故被告乙○○之上
    訴部分，亦無法認已符合前揭之具體理由。
  (五)至被告甲○○之上訴部分，關於乙○○確已達致刑法所規定
    重傷之程度，有原判決所載醫院之病歷影本、病況說明等可
    適當認定，被告甲○○既未指出上述證據資料有何記載不實
    或不可採信之處，復無提出其他新事證以證明乙○○僅受普
    通傷害，則其漫事指摘乙○○未受重傷云云，自不足認係具
    體理由。又其上訴理中爭執本件肇事主因乃被告乙○○超速
    及閃避車輛所致，伊無任何關係之部分，適與上開被告乙○
    ○之上訴理由相反，然皆非本於卷內既有訴訟資料或提出新
    事證，指摘或表明第一審判決有何採證認事、用法或量刑等
    足以影響判決本旨之不當或違法，而構成應予撤銷之具體事
    由，則均相同。故所為上訴理由，也非前述說明之具體理由
    。
四、綜上所述，檢察官及被告2人之上訴理由既均非前開說明所
    謂之具體理由，則揆諸前揭最高法院判決之意旨，及依「程
    序優先於實體」之刑事訴訟法原則，本件其等所為上訴即皆
    不合法定上訴程式，而應予駁回，並不經言詞辯論為之。
據上論斷，應依刑事訴訟法第367條前段、第372條，判決如主文
。
中    華    民    國    99    年    9     月    10    日
            刑事第九庭  審判長法  官  江  德  千
                              法  官  陳  宏  卿
                              法  官  莊  深  淵
以上正本證明與原本無異。
不得上訴。
                              書記官  陳  振  海
中    華    民    國    99    年    9     月    13    日

司法院資訊處製作；財團法人民間司法改革基金會備份。
